【裁判字號】    97,易,193
【裁判日期】    970304
【裁判案由】    詐欺
【裁判全文】
臺灣臺中地方法院刑事判決               97年度易字第193號
公  訴  人  臺灣臺中地方法院檢察署檢察官
被      告  甲○○
上列被告因詐欺案件，經檢察官提起公訴（96年度偵字第23140
號），本院判決如下：
    主    文
甲○○犯幫助詐欺取財罪，累犯，處有期徒刑肆月，如易科罰金
，以新台幣壹仟元折算壹日。
    犯罪事實
一、甲○○曾於92年間犯重傷害罪，經判處有期徒刑3年6月，又
    於93年間犯過失傷害罪，經判處有期徒刑4月，經定執行刑3
    年8月，於96年3月28日執行完畢，猶不知悔改，明知不法犯
    罪集團，經常要求被害人將被詐欺之款項匯入其所使用之人
    頭帳戶，以掩飾其詐欺取財之犯罪所得，並藉此逃避檢警人
    員之追緝，且預見向其取得存摺、提款卡等帳戶資料之人，
    會以其帳戶作為此類詐欺取財之不法所用，竟仍基於幫助詐
    欺取財之不確定故意，容任他人使用其帳戶，以遂行詐欺他
    人財物之犯行，96年7月5日先向合作金庫永安分行申請帳號
    為0000000000000號之帳戶後，於不詳之時間、地點，將前
    開帳戶之存摺、提款卡及密碼交付並告知1真實姓名年籍不
    詳之人，容任他人作為詐欺取財之工具。嗣該真實姓名年籍
    不詳之人取得前開存摺、提款卡及密碼後，即與其所屬之犯
    罪集團成員共同意圖為自己不法之所有，基於詐欺之犯意聯
    絡，由該真實姓名年籍不詳之人或其犯罪集團成員於民國96
    年7月12日中午12時許，撥打電話與乙○○，佯稱因辦案需
    要，要求其須將帳戶內之金額匯款至指定帳戶，以進行保管
    云云，致乙○○陷於錯誤，在接獲電話後，即依該詐騙集團
    成員指示，於當日匯款新臺幣（下同）40萬元至甲○○所有
    之上開合作金庫帳戶內。嗣經乙○○察覺有異而報警循線加
    以查獲。
二、案經臺中市警察局第六分局報請臺灣臺中地方法院檢察署檢
    察官偵查起訴。
    理    由
一、訊據被告甲○○矢口否認有何詐欺之犯行，辯稱：伊將存摺
    、提款卡、印章等物放在伊的朋友「阿新」之機車置物箱內
    ，後來「阿新」出車禍，伊就聯絡不上「阿新」了云云。經
    查：
  (一)前揭犯罪事實，業據被害人乙○○於警詢時指述明確，且有
    被害人提出之彰化銀行匯款回條聯、被告之上開帳戶開戶資
    料、客戶交易資料查詢單各1紙附卷可稽。又被告存摺、提
    款卡、印章等物遺失後，並未登報作廢，亦未向郵局辦理掛
    失止付，業經被告供承在卷。而衡諸一般經驗法則，一般人
    於存摺、提款卡遺失後，焉有不急欲向金融機關辦理掛失止
    付及登報作廢之理，況被告係一年逾26歲之成年人，有身分
    證影本在卷可證，然被告卻於遺失前開物品後，未辦理掛失
    止付及登報作廢，顯與常理有違，足徵被告應係將存摺、提
    款卡及密碼告知並交付他人使用，使被害人遭詐騙之金額匯
    入被告所申請之帳戶內。
  (二)又按刑法上之故意，分為直接故意（確定故意）與間接故意
    （不確定故意），行為人對於構成犯罪之事實，明知並有意
    使其發生者為直接故意。行為人對於構成犯罪之事實，預見
    其發生而其發生並不違背其本意者為間接故意；而間接故意
    與有認識的過失之區別，在於2者對構成犯罪之事實雖均預
    見其能發生，但前者對其發生並不違背其本意，後者則確信
    其不發生。且幫助犯之成立，以行為人主觀上認識被幫助者
    正欲從事犯罪或係正在從事犯罪，且該犯罪有既遂之可能，
    而其行為足以幫助他人實現構成要件者，即具有幫助故意，
    並不以行為人確知被幫助者係犯何罪名為必要。至於行為人
    在正犯實施犯罪前為幫助行為者，則構成事前幫助犯。又今
    日一般人至金融機關如銀行、郵局等開設帳戶使用，係極為
    方便容易且迅速之事，如有使用金融存款帳戶之正當用途，
    自以使用其本人或可信賴之親友申請之帳戶，最為便利安全
    ，且若非具意圖以他人帳戶從事不法用途，並藉以逃避查緝
    ，自無使用他人帳戶之理。是依一般人通常之知識、經驗，
    均應知任意提供自己帳戶予無信賴關係之他人使用，易致他
    人藉該帳戶取得不法犯罪所得，且欲以之隱匿帳戶內資金之
    實際取得人身分；衡諸情理，被告係一年逾26歲之成年人，
    有身分證影本在卷可證，對此自難諉為不知。而近年來詐欺
    取財之犯罪類型層出不窮，該等犯罪，多數均係利用他人帳
    戶作為詐欺所得財物之匯款帳戶，並經媒體廣為披載，被告
    縱使並不確知所提供之帳戶，係遭他人用以對被害人詐欺取
    財，亦無法確知取得帳戶之人係以何種方法於何時地為詐欺
    取財之具體內容，惟對於其所提供之上揭帳戶，將遭人作為
    詐欺取財犯行所得財物匯入及提領之工具使用，應有概括之
    認識，且可預見其發生，竟仍同意提供，顯對帳戶供他人取
    得不法犯罪所得之用，亦不違背被告本意，即被告並非確信
    帳戶不至遭利用為犯罪之用，仍將帳戶提供他人，足認被告
    應具幫助犯罪之不確定故意。是被告之所辯，顯係事後卸責
    之詞，不足採信，被告罪行堪以認定。
二、核被告所為，係犯刑法第30條第1項、第339條第1項幫助詐
    欺取財罪。被告曾於92年間犯重傷害罪，經判處有期徒刑3
    年6月，又於93年間犯過失傷害罪，經判處有期徒刑4月，經
    定執行刑3年8月，於96年3月28日執行完畢，有台灣高等法
    院被告前案紀錄表1份可佐，5年之內再故意犯本件有期徒刑
    以上之本罪，為累犯，依刑法第47條第1項加重其刑。被告
    所犯為幫助犯，依刑法第30條第2項按正犯之刑減輕之。以
    上刑之加減，先加後減。爰審酌被告犯罪之動機、目的、手
    段、所生危害及犯後態度等一切情狀，量處如主文所示之刑
    ，並諭知易科罰金之折算標準。
據上論斷，應依刑事訴訟法第299條第1項前段，刑法第339條第1
項、第30條、第47條第1項、第41條第1項前段，刑法施行法第1
條之1第1項、第2項前段，判決如主文。
本案經檢察官顏淑惠到庭執行職務。
中    華    民    國    97    年    3    月     4     日
                  刑事第七庭  審判長法  官  陳如玲
                                    法  官  高文崇
                                    法  官  郭德進
上正本證明與原本無異。
如不服本判決，應於收受送達後10日內向本院提出上訴書狀（應
敘述具體理由並附繕本）。
上訴書狀如未敘述理由，應於上訴期間屆滿後20日內補提理由書
於本院。
                                    書記官  陳惠玲
中    華    民    國    97    年    3     月    6     日
                                                       B
附錄論罪科刑法條
刑法第339條第1項：
意圖為自己或第三人不法之所有，以詐術使人將本人或第三人之
物交付者，處五年以下有期徒刑、拘役或科或併科一千元以下罰
金。


司法院資訊處製作；財團法人民間司法改革基金會備份。
